【裁判字號】    98,基簡,528
【裁判日期】    981006
【裁判案由】    撤銷信託行為等
【裁判全文】
臺灣基隆地方法院民事簡易判決         98年度基簡字第528號
原      告  聯邦商業銀行股份有限公司
法定代理人  甲○○
訴訟代理人  張文耀
            林家毅
被      告  乙○○
                        2樓
            丙○○
                        之16.
上列當事人間撤銷信託行為等事件，本院於民國98年 9月22日言
詞辯論終結，判決如下：
    主  文
被告丙○○、乙○○間就如附表所示不動產於民國九十六年七月
三十日所為之信託行為及於民國九十六年八月二日所為之所有權
移轉登記行為均應予撤銷。
被告丙○○就前項不動產於民國九十六年八月二日以信託為原因
所為之所有權移轉登記應予塗銷。
訴訟費用新臺幣肆仟零捌拾元由被告負擔。
    事實及理由
一、原告主張被告乙○○積欠原告現金卡債務本金新臺幣（下同
    ）33,024元及信用卡消費款本金304,483元尚未清償，此有
    臺灣臺北地方法院97年度北簡字第24833號宣示判決筆錄暨
    確定證明書可證，詎被告乙○○為逃避強制執行，竟於民國
    96 年8月2日將如附表所示之不動產（下稱系爭不動產）信
    託與被告丙○○而為脫產，自有害及債權人之債權，爰依信
    託法第6條第1項規定，請求撤銷被告間前開信託及所有權移
    轉登記之行為，並聲明如主文第1、2項所示等語。
二、被告則以下列情詞置辯，請求駁回原告之訴：被告乙○○因
    經濟不景氣造成收入減少，導致最低還款金額不足與原告協
    商破裂，被告並非拒絕還款，只是希望展延還款時間及降低
    分期還款金額，原告不能因協商不成而主張被告行為有害及
    債權人之債權。又被告乙○○因患有慢性B型肝炎無法加班
    兼差，收入扣除必要生活開支已無法支付房屋貸款，均由被
    告丙○○出資代墊，以免被告乙○○流落街頭，為求保障，
    被告乙○○遂將系爭不動產信託給被告丙○○，此本為被告
    間債權債務合法信託何來脫產。又被告丙○○同意接受信託
    時並不知被告乙○○積欠銀行債務，且信託迄今已有三年，
    是到現在才知被告乙○○與原告間有債務問題等語。
三、得心證理由：
  (一)原告主張被告乙○○積欠原告現金卡債務本金33,024元及信
    用卡消費款本金304,483元尚未清償，經臺灣臺北地方法院
    97年度北簡字第24833號民事判決確定在案，嗣被告乙○○
    於96年8月2日將其所有如附表所示之系爭不動產信託與被告
    丙○○等情，業據原告提出臺灣臺北地方法院97年度北簡字
    第24833號宣示判決筆錄暨民事判決確定證明書、聯邦銀行
    「國民現金」申請書及綜合約定書、國民現金貸款融資查詢
    表、F1白金卡申請書及約定條款、歷史帳單查詢表、土地及
    建物登記謄本等影本為證，並為被告所不爭執，堪信為真。
    被告乙○○則以系爭不動產信託移轉登記予被告丙○○，係
    因被告丙○○代墊其房貸之債權債務關係，且被告乙○○並
    非拒絕還款，係因經濟不景氣及肝病而收入減少；被告丙○
    ○則以其接受信託時並不知被告乙○○與原告間有債務問題
    等語置辯。是本件應審究者，乃被告間就系爭不動產之信託
    行為是否有害原告之債權？
  (二)經查：
  1.按信託行為有害於委託人之債權人權利者，債權人得聲請法
    院撤銷之，信託法第6條第1項有明文規定，是信託行為有害
    於委託人之債權人權利時，債權人即得訴請法院撤銷，不以
    委託人具詐害債權人之故意為要件。換言之，被告乙○○辯
    稱其係因經濟不景氣及肝病而收入減少並非拒絕還款，而被
    告丙○○則辯稱於接受信託時並不知被告乙○○與原告有債
    務問題，其等並無損害債權之意圖等語，縱非虛妄，亦與上
    開法條之構成要件無涉，被告之信託行為是否有害於原告之
    權利，並非以被告乙○○是否基於損害原告債權之目的而為
    上開信託行為，為判斷依據，而係以系爭土地經信託後，是
    否有害於原告本於上開債權人所得行使之權利，以為認定之
    標準。又本條所謂「有害於委託人之債權人之權利」，係指
    因信託行為，致債權人之權利不能獲得滿足，即因債務人之
    信託行為，使債務陷於清償不能、或困難、或遲延之狀態而
    言。又信託關係乃委託人將財產權移轉或為其他處分，使受
    託人依信託本旨，為受益人之利益或特定目的，管理或處分
    信託財產，此觀信託法第1條規定自明。信託財產既須移轉
    其權利於受託人而獨立存在，已非委託人之權利，對委託人
    之債權人而言，委託人之責任財產顯有減少，按諸債務人之
    財產為全體債權人之總擔保之原則，自可能損害於委託人之
    債權人
  2.另查，本件原告為被告乙○○之債權人，已如前述，而被告
    乙○○所有責任財產，依卷附97年度稅務電子閘門財產所得
    調件明細表所示，被告乙○○僅有房屋一幢及汽車一輛，未
    有其他薪資所得或現金存款，上開不動產公告現值為32,125
    元，已不足清償前開債權，故足認被告乙○○名下除已信託
    登記予被告丙○○之系爭不動產外，其餘責任財產並不能滿
    足原告前開債權，則被告間就系爭土地所為信託及所有權移
    轉登記之行為，顯係積極的減少被告乙○○之責任財產，而
    使債權陷於清償困難之狀態致害及原告之債權。故原告依信
    託法第6條第1項規定，請求撤銷被告乙○○、丙○○間就系
    爭不動產所為之信託行為及所有權移轉登記行為，核屬有據
    ，應予准許。
四、綜上，原告依信託法第6條第1項之規定，請求撤銷被告乙○
    ○、丙○○間就系爭不動產於96年 7月30日所為之信託行為
    及於96年8月2日所為之所有權移轉登記行為，而被告丙○○
    就系爭不動產於96年8月2日以信託為原因所為之所有權移轉
    登記應予塗銷，為有理由，應予准許。
五、本件事證已臻明確，兩造其餘攻擊防禦方法及證據資料，核
    與本件判決結果不生影響，爰不予一一論述。
六、結論：本件原告之訴為有理由，依民事訴訟法第78條、第85
    條第1項，判決如主文。
中    華    民    國    98    年    10    月     6    日
                  簡易庭法  官  林玉珮
以上正本係照原本作成。
對於本件判決如有不服，應於收受送達後20日內向本院提出上訴
書狀，敘述上訴之理由，上訴於本院合議庭。
中    華    民    國    98    年    10    月     6    日
                        書記官  洪福基
附表：
┌──┬──────────┬─────────────┐
│編號│  土          地    │     建            號     │
├──┼──────────┼─────────────┤
│ 一 │基隆市○○區○○段第│基隆市○○區○○段第1656建│
│    │508 地號土地、權利範│號即門牌號碼基隆市安樂區基│
│    │圍100000分之193     │金一路 121巷32之4號2樓、權│
│    │                    │利範圍全部                │
├──┼──────────┼─────────────┤
│ 二 │基隆市○○區○○段第│基隆市○○區○○段第1411建│
│    │508 地號土地、權利範│號即門牌號碼基隆市安樂區基│
│    │圍100000分之193     │金一路 121巷22號底層、權利│
│    │                    │範圍272分之1              │
└──┴──────────┴─────────────┘


司法院資訊處製作；財團法人民間司法改革基金會備份。
